臺灣臺北地方法院刑事判決
111年度訴字第126號
公  訴  人  臺灣臺北地方檢察署檢察官
被      告  謝筑安


選任辯護人  林志澔律師（法扶律師）
上列被告違反毒品危害防制條例案件，經檢察官提起公訴（110
年度偵字第24661號），本院判決如下：
    主  文
壹、主刑部分：
    謝筑安犯如附表一所示之罪，各處如附表一所示之刑。應執
    行有期徒刑貳年。緩刑伍年，並應於判決確定日起壹年內，
    向公庫支付新臺幣捌萬元。
貳、沒收部分：
一、扣案如附表二所示之物均沒收。
二、未扣案犯罪所得新臺幣柒仟伍佰元沒收，於全部或一部不能
    沒收或不宜執行沒收時，追徵其價額。
    事  實
一、謝筑安明知4-甲基甲基卡西酮（4-methylmethcathinone）
　　為毒品危害防制條例第2條第2項第3款列管之第三級毒品，
    不得販賣、持有，竟意圖營利，基於販賣4-甲基甲基卡西酮
    之犯意，先於民國110年8月22日下午8時許，在臺北市大安
    區光復南路一帶，向真實姓名、年籍不詳，綽號「小帥哥」
    之成年人以不詳價格購買含4-甲基甲基卡西酮成分之毒品咖
    啡包（下稱毒品咖啡包）約80包，隨即於同年月24日下午10
    時許，利用其所有之手機（即附表二編號3之物）以網路連
    結至通訊軟體微信，並使用「筑安」為暱稱，與微信暱稱為
    「77」之女子商議販賣前開第三級毒品事宜後，謝筑安便在
    新北市○○區○○路000號前，將毒品咖啡包25包交付「77」之
    男性友人，並收取新臺幣（下同）7,500元。
二、謝筑安另基於意圖販賣而持有第三級毒品4-甲基甲基卡西酮
    之犯意，先於110年8月24日下午11時45分許向「小帥哥」以
    2萬1,000元之價格，在臺北市○○區○○路00號對面購入毒品咖
    啡包共120包（即附表二編號1、2部分）後持有之。嗣於110
    年8月25日上午0時25分許，駕駛車牌號碼000-0000號自小客
    車搭載李聿湉行經臺北市○○區○○○路0段00號時，因違規左轉
    為警攔查，謝筑安即於員警尚未發覺上開犯行前，主動坦承
    犯行，自首而接受裁判，並為警扣得如附表二所示之物。
三、案經臺北市政府警察局中山分局（下稱中山分局）報告臺灣
    臺北地方檢察署檢察官偵查起訴。
    理  由
壹、證據能力部分：
一、供述證據部分：按被告以外之人於審判外之言詞或書面陳述
    ，除法律有規定者外，不得作為證據，刑事訴訟法第159條
    第1項定有明文；惟被告以外之人於審判外之陳述，雖不符
    同法第159條之1至第159之4之規定，而經當事人於審判程序
    同意作為證據，法院審酌該言詞陳述或書面陳述作成時之情
    況，認為適當者，亦得為證據。又當事人、代理人或辯護人
    於法院調查證據時，知有第159條第1項不得為證據之情形，
    而未於言詞辯論終結前聲明異議者，視為有前項之同意，同
    法第159條之5第1、2項亦定有明文。本件當事人及辯護人就
    本判決所引用被告謝筑安以外之人於審判外之言詞或書面陳
    述之證據能力未予爭執，本院審酌該等具有傳聞證據性質之
    證據製作時之情況，並無不能自由陳述之情形，亦未見有何
    違法取證或其他瑕疵，且與待證事實具有關聯性，認為以之
    作為證據應屬適當，自均有證據能力。
二、非供述證據：本院以下所引用非供述證據部分，並無證據證
    明係公務員違背法定程序所取得，是依刑事訴訟法第158條
    之4反面解釋，即具證據能力。
貳、得心證之理由：
一、事實一部分：
　㈠上開事實一，業據被告於警詢、偵查及本院審理中均坦承不
    諱（偵卷第15-25、111-114、119-123頁、本院訴卷第185頁
    ），並有扣案如附表二所示之物、蒐證及扣案物照片、被告
    手機通訊軟體微信之對話紀錄截圖、內政部警政署刑事警察
    局110年11月23日刑鑑字第1100092696號鑑定書附卷可稽（
    偵卷第29-37、57-71、163-165頁），是被告此部分任意性
    自白與事實相符，應可採信。
　㈡又販賣毒品係違法行為，非可公然為之，且有其販售通路及
    管道，復無公定價格，容易增減分裝之份量，而每次買賣之
    價量亦可能隨時依雙方關係深淺、資力、需求及對行情之認
    知、毒品純度、來源充裕、查緝鬆嚴、購買者被查獲時供述
    購買對象之可能風險等，而異其準，非可一概而論。而近年
    來政府為杜絕毒品之氾濫，對查緝施用及販賣毒品之工作無
    不嚴加執行，販賣毒品又屬重罪，依一般經驗法則，若無利
    可圖，應無甘冒持有毒品遭查獲之極大風險，平白無端提供
    其自身亦亟需施用之毒品之理，況被告與「77」僅為普通朋
    友關係（本院卷第134頁），是其所為販賣第三級毒品犯行
    ，自有營利之意圖，應可認定。
二、就事實二部分：　　
　㈠上開事實二，業據被告於警詢、偵查及本院審理中均坦承不
    諱（偵卷第15-25 、111-114、119-123頁、本院訴卷第185
    頁），核與證人即被告同行友人李聿湉於警詢中所證相符（
    偵卷第41-45頁），並有扣案如附表二編號1、2所示之物、
    蒐證及扣案物照片、被告手機通訊軟體LINE截圖、上開內政
    部警政署刑事警察鑑定書附卷可稽（偵卷第29-37、57-71、
    163-165頁），是被告此部分任意性自白與事實相符，應可
    採信。
　㈡按行為人意圖營利而購入毒品後，在尚未尋找買主前，即為
    警查獲，既未對外銷售或行銷，難認其意圖營利而購入毒品
    之行為，與該罪之構成要件實現具有必要關聯性，即非屬著
    手販賣之行為，應僅成立意圖販賣而持有毒品罪（最高法院
    109年度台上大字第4861號裁定要旨參照）。經查，被告於
    警詢中自承：購買大量毒品咖啡包除了價格便宜可供自己施
    用外，亦可再轉售予他人（偵卷第18-1、22頁），堪認被告
    此部分持有上開毒品咖啡包有販賣他人以從中賺利之意圖，
    惟依卷內資料，尚難認有何證據足資認定被告就上開毒品已
    有向外求售或找到買家提供看貨、議價等買賣毒品之要約或
    意思合致，揆諸前揭說明，被告此部分犯行，僅該當意圖販
    賣而持有毒品，尚未達著手販賣之程度，應堪認定。
三、綜上，被告本件犯行事證明確，犯行堪予認定，均應依法論
    科。
參、論罪部分：
一、事實一部分：
    核被告所為，係違反毒品危害防制條例第4條第3項之販賣第
    三級毒品罪。
二、事實二部分：
    核被告所為，係違反毒品危害防制條例第5條第3項之意圖販
    賣而持有第三級毒品罪。又被告持有第三級毒品純質淨重5
    公克以上之低度行為，為其意圖販賣而持有之高度行為所吸
    收，不另論罪，是公訴意旨認逾量持有第三級毒品及意圖販
    賣而持有第三級毒品等罪為想像競合犯，容有誤會，附此敘
    明。
三、被告所犯事實一、事實二之犯意各別，行為互殊，應分論併
    罰（2罪）。
四、刑之加重減輕事由：
  ㈠毒品危害防制條例第17條第2項部分：
　　按犯第4條至第8條之罪於偵查及歷次審判中均自白者，減輕
    其刑，毒品危害防制條例第17條第2項定有明文。查被告就
    就事實一、二之犯行，均於警詢、偵查及審理時自白，已如
    前述，是均依同條例第17條第2項規定減輕其刑。
  ㈡自首部分：
  ⒈按意圖販賣而持有毒品罪，係以行為人主觀上具有販賣毒品
    營利之意圖，客觀上具持有毒品之行為，為其構成要件，此
    二部分對於該罪成立具有不可分離關係，則對於是否成立自
    首，自應合一觀察，整體評價。故被告若在有偵查權之機關
    或公務員未發覺其全部犯罪事實之前，主動投案供出其持有
    毒品，縱未據實陳明其係基於意圖販賣而持有該毒品，亦應
    認已符合該罪自首之要件（最高法院99年度台上字第8242號
    判決要旨參照）。
  ⒉被告係因駕車違規左轉而為警攔查，在員警詢問其車上攜帶
    何物時，即主動供稱所攜帶者為違禁品，並將毒品（即如附
    表二編號1、2部分）交付警方查扣，後自願解鎖扣案手機，
    並提出前揭販賣毒品之相關對話紀錄乙情，業據被告於警詢
    及本院訊問中自承在卷（偵卷第15-25頁、本院訴卷第185-1
    86頁），並有中山分局110年8月25日北市警中分刑字第1103
    0554521號報告書可證（偵卷第3-5頁）。揆諸前揭說明，應
    認被告係在員警尚未發覺其本案犯行前即對本件販賣毒品及
    持有毒品之事自首，為鼓勵其勇於面對刑事責任，均應依刑
    法第62條前段規定減輕其刑，並依法遞減輕其刑。
　㈢刑法第59條部分：
　⒈按刑法第59條之酌量減輕其刑，必於犯罪之情狀，在客觀上
    足以引起一般同情，認為即予宣告法定低度刑期，猶嫌過重
    者，始有其適用（最高法院51年台上字第899號判例意旨參
    照）。
　⒉被告之辯護人雖主張：本件被告始終承認犯行，且盡其所能
    供出毒品來源，又販賣毒品之數量及所獲利益非多，縱對其
    本件犯行科以最低度刑仍嫌過重，請求除依刑法第57條規定
    從輕量刑外，再依刑法第59條規定予以減刑等語。本院審酌
    被告既知悉毒品咖啡包為法律所嚴格禁止販賣之違禁物，染
    毒更能令人捨身敗家，毀其一生，竟為圖一己私利，販賣及
    意圖販賣毒品予他人，其犯罪情狀已非輕微，且其本件犯行
    ，已依毒品危害防制條例第17條第2項規定減輕其刑，又依
    刑法第62條前段規定遞減輕其刑，則其本件犯行之法定刑已
    大幅減輕，尚無情輕法重之情形，是本院認被告之行為，犯
    罪情狀均無可憫恕之情形，且在客觀上不足以引起一般人同
    情，亦無宣告法定最低度刑仍嫌過重之情形，爰均不依刑法
    第59條規定予以減輕其刑，附此敘明。
　㈣另被告遭查獲後，雖向警方供出其毒品來源，然員警並未因
    而查獲其他正犯或共犯乙節，有中山分局111年3月9日北市
    警中分刑字第1113005878號函暨附件可佐（本院訴卷第71-1
    23頁），爰無毒品危害防制條例第17條第1項規定減刑之適
    用，併此敘明。
肆、科刑部分：
　㈠爰以行為人責任為基礎，審酌被告前有施用毒品、偽造文書
    之犯罪前科，有臺灣高等法院被告前案紀錄可憑，被告不思
    以正途賺取財物，販賣毒品營利，助長施用毒品行為更形氾
    濫，侵害他人生命、身體法益，更危害社會國家之健全發展
    ，幸所持有之毒品咖啡包共120包於意圖販賣而持有時即為
    警查獲；兼衡其行為時年僅20餘歲，販毒之犯罪所得僅7,50
    0元，又犯後於偵、審均自白犯行、已有悔意，且就事實二
    所持毒品尚未著手販賣，未產生具體實害，暨大學畢業、現
    為大貨車司機等一切情狀，分別量處如附表一所示之刑，並
    定其應執行之刑。
　㈡緩刑部分：
　　被告未曾受有期徒刑之宣告，有其前案紀錄可憑，參酌其年
    齡甚輕，後自首並於偵審程序中均坦認犯行，深表悔意，態
    度尚佳，兼衡本件之犯罪情狀（即販毒予一人共1次、持有
    毒品尚未著手販賣即為警查獲）與犯罪所得（僅7,500元）
    等，本院認其歷此教訓當知所警惕，信無再犯之虞，酌以刑
    罰固屬國家對於犯罪行為人，以剝奪法益之手段，所施予之
    公法上制裁，惟其積極目的，仍在預防犯罪行為人之再犯，
    故對於惡性未深者，若因偶然觸法即令其入獄服刑，誠非刑
    罰之目的。本院綜合上情，認其所宣告之刑，以暫不執行為
    適當，爰依刑法第74條第1項第1款諭知緩刑5年。又為促使
    其了解國家法制之重要性，並檢視日後悔悟之態度及彌補本
    案犯罪所生損害等考量，本院認除前開緩刑宣告外，尚有賦
    予被告一定負擔之必要，是依刑法第74條第2項第4款之規定
    命其於本判決確定日之日起1年內向公庫支付8萬元，以啟自
    新。
伍、沒收部分：
一、扣案如附表二編號1、2之含有4-甲基甲基卡西酮成分之毒品
    咖啡包共120包，為被告事實二意圖販賣而持有之第三級毒
    品，核屬違禁物，不問屬於犯罪行為人與否，均應依刑法第
    38條第1項規定宣告沒收。至盛裝上開毒品之包裝袋，因沾
    黏毒品與之附合、無法析離，自應併予沒收。
二、扣案如附表二編號3之手機1支，為被告所有，係供事實一聯
    繫販賣第三級毒品所用之物，業經被告供陳在卷（本院卷第
    134頁），並有通訊軟體微信之對話紀錄截圖可證（偵卷第6
    5-69、71頁），應依毒品危害防制條例第19條第1項規定，
    不問屬於犯罪行為人與否，沒收之。
三、被告於事實一之販毒所得7,500元，為被告之犯罪所得，雖
    未扣案，仍應依刑法第38條之1第1項前段、第3項規定予以
    宣告沒收，於全部或一部不能沒收或不宜執行沒收時，追徵
    其價額。
據上論斷，應依刑事訴訟法第299條第1項前段，毒品危害防制條
第4條第3項、第5條第3項、第17條第2項、第19條第1項，刑法第
11條、第62條前段、第51條第5款、第74條第1項第1款、第2項第
4款、第38條第1項、第38條之1第1項前段、第3項，判決如主文
。
本案經檢察官楊思恬提起公訴，檢察官呂俊儒到庭執行職務。
中　　華　　民　　國　　111 　年　　5 　　月　　31　　日
                  刑事第八庭  審判長 法  官  解怡蕙
                                     法  官  李陸華
                                     法  官  楊世賢
上正本證明與原本無異。
如不服本判決應於收受送達後20日內向本院提出上訴書狀，並應
敘述具體理由；其未敘述上訴理由者，應於上訴期間屆滿後20日
內向本院補提理由書（均須按他造當事人之人數附繕本）「切勿
逕送上級法院」。因疫情而遲誤不變期間，得向法院聲請回復原
狀。
　　　　　　　　　　　　　　　　　　 書記官  張華瓊
中　　華　　民　　國　　111 　年　　5 　　月　　31　　日
附錄本案論罪科刑法條全文：
毒品危害防制條例第4條
製造、運輸、販賣第一級毒品者，處死刑或無期徒刑；處無期徒
刑者，得併科新臺幣3千萬元以下罰金。
製造、運輸、販賣第二級毒品者，處無期徒刑或10年以上有期徒
刑，得併科新臺幣1千5百萬元以下罰金。
製造、運輸、販賣第三級毒品者，處7年以上有期徒刑，得併科
新臺幣1千萬元以下罰金。
製造、運輸、販賣第四級毒品者，處5年以上12年以下有期徒刑
，得併科新臺幣5百萬元以下罰金。
製造、運輸、販賣專供製造或施用毒品之器具者，處1年以上7年
以下有期徒刑，得併科新臺幣1百50萬元以下罰金。
前五項之未遂犯罰之。
毒品危害防制條例第5條
意圖販賣而持有第一級毒品者，處無期徒刑或10年以上有期徒刑
，得併科新臺幣7百萬元以下罰金。
意圖販賣而持有第二級毒品者，處5年以上有期徒刑，得併科新
臺幣5百萬元以下罰金。
意圖販賣而持有第三級毒品者，處3年以上10年以下有期徒刑，
得併科新臺幣3百萬元以下罰金。
意圖販賣而持有第四級毒品或專供製造、施用毒品之器具者，處
1年以上7年以下有期徒刑，得併科新臺幣1百萬元以下罰金。

附表一：
編號 犯罪事實 所犯罪名、宣告刑 1 事實一 謝筑安販賣第三級毒品，處有期徒刑壹年拾月。 2 事實二 謝筑安犯意圖販賣而持有第三級毒品罪，處有期徒刑壹年。 
附表二：
編號 品名 備註 1 含第三級毒品4-甲基甲基卡西酮成分之咖啡包70包（各含包裝袋1 只，驗前總淨重約422.39公克，總純質淨重推估約8.44公克） 內政部警政署刑事警察局110年1 1月23日刑鑑字第1100092696號鑑定書（偵卷第163-165頁） 2 含第三級毒品4-甲基甲基卡西酮成分之咖啡包50包（各含包裝袋1只，驗前總淨重約275.33公克，總純質淨重推估約8.25公克） 同上 3 黑色IPHONE7手機1支 供犯罪所用之物